【裁判字號】    95,訴,1115
【裁判日期】    970710
【裁判案由】    差價補償金
【裁判全文】
臺北高等行政法院裁定
                                     95年度訴字第01115號
                              .
原      告  甲○○
            丙○○
            丁○○
            戊○○
            己○○
            乙○○
共      同
訴訟代理人  張玲綺律師（兼送達代收人）
            黃捷琳律師
被      告  臺北市政府
代  表  人  庚○○（市長）
被      告  臺北市政府環境保護局
代  表  人  倪世標（局長）
共      同
訴訟代理人  李鳳翱律師
            簡汶蕙律師（兼送達代收人）
上列當事人間因差價補償金事件，原告提起行政訴訟，本院裁定
如下：
    主  文
本件移送臺灣臺北地方法院。
    理  由
一、原告起訴後，被告臺北市政府代表人變更為庚○○，被告臺
    北市政府環境保護局（下稱北市環保局）代表人先後變更為
    沈世宏、倪世標，均經具狀聲明承受訴訟，核無不合，應予
    准許，合先敘明。
二、按「公法上之爭議，除法律別有規定外，得依本法提起行政
    訴訟。」「行政法院認其無受理訴訟權限者，應依職權以裁
    定將訴訟移至有受理權限之管轄法院。」為行政訴訟法第2
    條、第12條之2 第2 項前段所明定。
三、原告起訴意旨略以：被告臺北市政府於民國（下同）77年間
    為興辦交通事業及水利事業而徵收台北市○○區○○段一小
    段143 、144 、148 、149 、150 、182-1 、183 、184-1
    、194 地號等9 筆土地，以做為內湖E49 、50、102 號道路
    工程用地及基隆河成美橋至南湖大橋河道整治地區等用途，
    責成其下級行政機關北市環保局與前開9 筆土地之所有權人
    進行徵收前之協議價購先行程序，並由被告北市環保局於77
    年5 月12日與訴外人陳錫鍾（即原告之被繼承人）簽訂土地
    買賣契約書（下稱系爭契約），購買其所有坐落臺北市○○
    區○○段一小段第143 、144 、148 、149 、150 、182-1
    、183 、184-1 、194 號等9 筆土地（下稱系爭土地）應有
    部分各三分之一，以面積21361.96平方公尺計算，全部價款
    為新台幣（下同）42,766,910元（其中土地價款為21,404,9
    50元，獎勵金為21,361,960元）。又為避免該被告另以更高
    價格向同一區域私有土地之其他地主價購或徵收，於系爭契
    約第11條約定「乙方（即訴外人陳錫鍾）於簽訂本約後若發
    現有內湖垃圾場私有土地之其他地主以優於本契約而與甲方
    （即被告北市環保局）簽訂買賣契約或甲方以優於本契約辦
    理徵收時，可隨時依照其他地主之條件、價款請求甲方補償
    ，甲方不得異議。」詎被告臺北市政府嗣於77年11月23日及
    82年4 月15日徵收其他共有人所有系爭182-1 、184-1 、14
    8 、149 、150 、194 號土地應有部分，其徵收補償地價分
    別以當期土地公告現值每平方公尺4,700 元、9,800 元計算
    ，從而被告北市環保局向訴外人陳錫鍾價購土地之價金，較
    之同號土地日後之徵收補償地價，至少短少25,888,060元。
    原告乃於91年8 月26日致函被告北市環保局，請求依約給付
    差價補償金，惟遭該局以91年10月1 日北市環四字第091328
    42000 號函拒絕。查系爭契約雖以被告北市環保局名義簽訂
    ，惟該契約係被告臺北市政府責成被告北市環保局踐行徵收
    前之協議價購程序所簽訂，屬行政契約，且其法律效果應歸
    屬於被告北市環保局所屬之行政主體即被告臺北市政府，原
    告自得本於該契約向被告請求給付前開差價補償金。為此依
    行政訴訟法第8 條提起給付訴訟，求為判決：(一)先位聲明：
    1.被告臺北市政府應給付原告25,888,060元及自91年8 月26
    日起按年息百分之五計算之利息。2.訴訟費用由被告臺北市
    政府負擔。(二)備位聲明：1.被告北環保局應給付原告25,888
    ,060元及自91年8 月26日起按利息百分之五計算之利息。2.
    訴訟費用由被告北市環保局負擔。
四、經核系爭契約明載為「土地買賣契約書」，並無任何有關土
    地徵收或為徵收前協議價購之文字，而係約定由原告之被繼
    承人即訴外人陳錫鍾將其所有系爭土地應有部分出賣予被告
    北市環保局，買賣價款計42,766,910元，雙方互負移轉所有
    權及支付價金之義務，純屬民法第345 條所定之買賣契約（
    見本院卷第14-24 頁）。況土地法施行法第50條第10款規定
    之「與土地所有權人經過協定手續」，與土地徵收條例第11
    條規定之「與所有權人協議價購」，係指於徵收私人土地前
    ，徵收機關先與土地所有權人協議價金購買土地之程序，此
    徵收前之協議價購，並非徵收程序，行政機關亦非行使公權
    力取得土地，而係經由與土地所有權人相互協議所進行之契
    約行為，即屬民法上之買賣契約。是關於協議價購程序所生
    之爭執，並非公法上爭議事件（改制前最高行政法院85年度
    判字第1648號判決、臺灣高等法院91年度上字第761 號判決
    參照）。縱如原告主張系爭契約為徵收先行程序所為之協議
    價購，亦屬私法上之買賣契約，其因該契約衍生之爭議為私
    法上之爭議。從而原告本於系爭契約所為前開請求，應由普
    通法院裁判，不得依行政爭訟程序請求救濟，本院對之無審
    判權，爰將本件移送於有審判權之管轄法院。
五、依行政訴訟法第12條之2 第2 項、第107 條第1 項第1 款，
    裁定如主文。
中    華    民    國    97    年     7    月   10     日
                    臺北高等行政法院第三庭
                              審判長法  官  姜  素  娥
                                    法  官  曹  瑞  卿
                                    法  官  楊  莉  莉
上為正本係照原本作成。
如不服本裁定，應於送達後10日內向本院提出抗告狀（須按他造
人數附繕本）。
中    華    民    國    97    年     7    月   10     日
                                    書記官  林  俞  文


司法院資訊處製作；財團法人民間司法改革基金會備份。
